臺灣臺東地方法院刑事判決　　　　　　　 96年度訴字第168號
公　訴　人　臺灣臺東地方法院檢察署檢察官
被　　　告　乙○○
上列被告因違反森林法案件，經檢察官提起公訴 (96年度偵字第
1117號)，被告於本院準備程序進行中就被訴事實為有罪之陳述
，經本院合議庭裁定由受命法官獨任進行簡式審判程序，並判決
如下:
    主    文
乙○○攜帶兇器竊取森林副產物，累犯，處有期徒刑捌月。扣案
之鐮刀貳把及螺絲起子壹支均沒收之。
    犯罪事實及理由
一、犯罪事實:
(一)乙○○前於民國88年間因殺人未遂案件，經本院以88年度訴
    字第274號判處有期徒刑5年6月確定，於91年7月4日假釋出
    獄，假釋期間付保護管束，而於93年11月22日保護管束期滿
    執行完畢。詎仍不知悔改，竟基於意圖為自己不法所有之犯
    意，於96年5月5日夜間9時30分許，騎乘其所有車號NK5-038
    號重型機車，進入臺東縣海端鄉行政院農業委員會林務局臺
    東林區管理處 (下稱臺東林管處)關山事業林區第53林班地
    內 (非屬保安林)，擅自持其所有客觀上具有危險性而可作
    為兇器之鐮刀2把及螺絲起子1支等工具，挖取森林副產物牛
    樟菇及金線蓮而予以竊取，得手後置於工作袋內。嗣於翌日
    (即同月6日)下午4時50分許騎乘上開機車下山時，為警在同
    縣關山鎮月眉大橋以東200公尺處農地工寮前查獲，並扣得
    作案用之鐮刀2把、螺絲起子1支、牛樟菇淨重120公克及金
    線蓮16株等森林副產物，始悉上情。
(二)案經臺東縣警察局關山分局報請臺灣臺東地方法院檢察署檢
    察官偵查起訴。
二、理由：
(一)本件被告乙○○所犯係死刑、無期徒刑、最輕本刑為3年以
    上有期徒刑以外之罪，其於準備程序中就被訴事實為有罪之
    陳述，經告知簡式審判程序之旨，並聽取公訴人及被告之意
    見後，本院合議庭認為適宜而依刑事訴訟法第273條之1第1
    項規定，裁定由受命法官獨任進行簡式審判程序，合先敘明
    。
(二)據以論罪之證據名稱：
    1.被告乙○○於警詢、偵查中及本院審理時之自白: 被告坦
      承全部犯罪事實。
    2.臺東林區管理處關山工作站贓證物品領據1紙: 被告竊得
      之贓物牛樟菇120公克、金線蓮16株之事實。
    3.刑案現場位置測繪暨示意圖1張、刑案現場暨證物照片6張
      :證明被告行竊地點及竊得之物品之事實。
    4.臺東林區管理處會同臺東縣警察局查獲林政案件會勘紀錄
      1紙:證明被告於前揭時、地行竊之事實。
    5.扣案之鐮刀2把、螺絲起子1支: 證明被告攜帶上開行竊工
      具之事實。
    6.由上述各節相互參研，可認被告自白與事實相符，應堪採
      信，本件事證明確，被告犯行洵堪認定，應依法論科。
(三)論罪與量刑：
    1.按刑法第321條第1項第3款之攜帶兇器竊盜罪，係以行為
      人攜帶兇器為其加重條件，此所謂兇器，其種類並無限制
      ，凡客觀上足以對人之生命、身體、安全構成威脅，具有
      危險性之兇器為已足，並不以攜帶之初有行兇之意圖為必
      要，最高法院著有79年臺上字第5253號判例可資參照，查
      被告持以行竊之鐮刀2把、螺絲起子1支，均係前端堅硬銳
      利之金屬製品，客觀上足對人之生命、身體、安全構成威
      脅，屬具有危險性之兇器甚明。次按森林副產物係指樹皮
      、樹脂、種實、落枝、樹葉、灌藤、竹筍、草類、菌類及
      其他主產物以外之林產物，國有林林產物處分規則第3條
      第2款定有明文。而「牛樟菇」屬菌類植物，「金線蓮」
      屬草類植物，均為該規則所稱森林副產物。核被告乙○○
      所為，係犯森林法第50條之竊取森林副產物罪，應依刑法
      第321條第1項第3款之攜帶兇器竊盜罪之規定處斷。
    2.被告有如犯罪事實欄所載論罪科刑執行情形，有卷附臺灣
      高等法院被告前案紀錄表1份可按，其受有期徒刑執行完
      畢後5年以內再故意犯本案法定刑為有期徒刑之罪，為累
      犯，應依刑法第47條第1項規定加重其刑。
    3.爰審酌被告因一時貪念涉犯本案，竊取森林副產物之數量
      非多，對森林資源所生危害尚屬輕微，兼衡其犯罪之動機
      、目的、手段、平日生活狀況、智識能力、及其犯後均能
      坦認犯行，態度良好等一切情狀，量處如主文所示之刑，
      以資懲儆。
    4. 扣案之鐮刀2把、螺絲起子1支，為被告所有供本件竊取
       森林副產物所使用之物，業據被告供述明確，應依刑法
       第38條第1項第2款宣告沒收之。
三、據上論斷，應依刑事訴訟法第273條之1第1項、第299條第1
    項前段，森林法第50條，刑法第11條前段、第321條第1項第
    3款、第47條第1項、第38條第1項第2款，判決如主文。
本案經檢察官甲○○到庭執行職務。
中　　華　　民　　國　　96　　年　　7　　月　　12　　日
                  刑事第二庭    法  官  曾宗欽
以上正本證明與原本無異。
如不服本判決應於收受本判決後10日內向本院提出上訴書狀；上
訴書狀應敘述具體理由。未敘述上訴理由者，應於上訴期間屆滿
後20日內向本院補提理由書狀（均須按他造當事人之人數附繕本
）。「切勿逕送上級法院」。
告訴人或被害人對於本判決如有不服，請書具不服之理由狀，請
求檢察官上訴者，其上訴期間之計算係以檢察官收受判決正本之
日期為準。
                                書記官　沈茜庭
中　　華　　民　　國　　96　　年　　7　　月　　12　　日
附錄本案論罪科刑法條全文:
森林法第50條：
竊取森林主、副產物，收受、搬運、寄藏、收買贓物或為牙保者
，依刑法規定處斷。
刑法第321條第1項第3款：
犯竊盜罪而有左列情形之一者，處6月以上、5年以下有期徒刑：
一  於夜間侵入住宅或有人居住之建築物、船艦或隱匿其內而犯
    之者。
二  毀越門扇、牆垣或其他安全設備而犯之者。
三  攜帶兇器而犯之者。
四  結夥三人以上而犯之者。
五  乘火災、水災或其他災害之際而犯之者。
六  在車站或埠頭而犯之者。
前項之未遂犯罰之。
